【裁判字號】    97,裁,637
【裁判日期】    970124
【裁判案由】    地上權登記
【裁判全文】
最  高  行  政  法  院  裁  定
                                     97年度裁字第00637號
上  訴  人  甲○○
訴訟代理人  林石猛律師
            邱基峻律師
            鄭瑞崙律師
被 上訴 人  高雄縣仁武地政事務所
代  表  人  乙○○
上列當事人間地上權登記事件，上訴人對於中華民國96年8月22
日高雄高等行政法院96年度訴字第458號判決，提起上訴，本院
裁定如下：
    主  文
上訴駁回。
上訴審訴訟費用由上訴人負擔。
    理  由
一、按對於高等行政法院判決之上訴，非以其違背法令為理由，
    不得為之，行政訴訟法第242條定有明文。依同法第243條第
    1項規定，判決不適用法規或適用不當者，為違背法令；而
    判決有同條第2項所列各款情形之一者，為當然違背法令。
    又提起上訴，應以上訴狀表明上訴理由，並應添具關於上訴
    理由之必要證據，復為同法第244條第1項第4款及第2項所明
    定。準此，當事人對於高等行政法院判決提起上訴，如以高
    等行政法院判決有行政訴訟法第243條第1項規定之不適用法
    規或適用不當為理由時，其上訴狀或理由書應有具體之指摘
    ，並揭示該法規之條項或其內容；若係成文法以外之法則，
    應揭示該法則之旨趣；倘為司法院解釋或本院之判例，則應
    揭示該判解之字號或其內容；如以高等行政法院判決有行政
    訴訟法第243條第2項所列各款情形為理由時，其上訴狀或理
    由書應揭示合於該條項各款之事實。上訴狀或理由書如未依
    此項方法表明，或其所表明者與上開法條規定不合時，即難
    認為已對高等行政法院判決之違背法令有具體之指摘，其上
    訴自難認為合法。
二、本件上訴人對於高雄高等行政法院民國（下同）96年度訴字
    第458號判決（下稱原判決）上訴，雖以：上訴人於96年1月
    12日就坐落高雄縣仁武鄉○○段956、959、960、984、985
    、986、952-8、952-12及984-1地號等9筆公有土地（下稱系
    爭土地）申請時效取得地上權登記，其中984及952-12地號
    等2筆土地為公園用地，另960及985地號等2筆土地為綠地。
    上訴人行使地上權人之意思，在系爭956、959、960、985及
    986地號等5筆土地多以種植竹木為主要使用目的，其使用目
    的並無違反綠地、公園用地之使用方式，依民法第832條規
    定及前大法官王澤鑑見解，仍有時效取得地上權制度之適用
    ，並無「使用違反土地使用管制法令」情形。原審未詳予審
    究，即引用「時效取得地上權登記審查要點」第3點第3款等
    規定駁回上訴人在原審之訴，已有不合。況且，上開命令並
    非法律，亦非法律具體明確授權下之法規命令，上開審查要
    點以使用違反土地使用管制法令，即認不得申請地上權登記
    ，顯與司法院釋字第291號解釋意旨不符，容有違反憲法第
    23條法律保留原則，而應拒予適用，原審未察，怠於行使規
    範之審查，亦有判決不適用法律之違誤。又系爭984及952-1
    2地號等2筆土地係於93年8月25日始編為公園用地，在此之
    前，上訴人早已符合時效取得地上權請求權之要件，並無違
    背土地管制法令之情形，原判決對上訴人上開主張恝置不論
    ，實有判決不備理由之違法。另關於被上訴人命上訴人補正
    系爭984、952-8、952-12及984-1地號等4筆土地自70年11月
    起至90年11月止占有期間之使用分區證明乙情，上訴人早已
    向被上訴人請求代為申請系爭土地自70年起至90年止之土地
    使用分區證明書，卻遭拒絕，高雄縣政府仍僅願提供95年土
    地使用分區證明書，上訴人復於96年8月3日再向高雄縣政府
    建設局申請系爭土地自70年起至90年止之土地使用分區證明
    書，迄未取得，足見上訴人無法取得系爭土地使用分區證明
    書係因被上訴人惡意不依法行政，原審未詳予審究，即認被
    上訴人已命補正，而上訴人並無不能向該管都市計畫主管機
    關查詢上開土地使用分區之情形，卻未依限補正，從程序上
    駁回，則原判決認定事實與卷宗資料完全相反，顯有判決不
    適用證據法則之違法云云為由。惟核其上訴狀所載內容，或
    係重述其在原審業經主張而為原判決摒棄不採之陳詞，或係
    就原審取捨證據、認定事實之職權行使事項，任加指摘違誤
    ，或係執其個人主觀歧異之法律見解，就原審所為論斷或駁
    斥其主張之理由，泛言原判決不備理由及不適用法規、法則
    ，而未具體表明原判決究竟有如何合於不適用法規或適用不
    當、或有行政訴訟法第243條第2項所列各款之情形，尚難認
    為已對原判決之如何違背法令有具體之指摘。依首揭規定及
    說明，應認其上訴為不合法，應予駁回。
三、依行政訴訟法第249條第1項前段、第104條、民事訴訟法第
    95條、第78條，裁定如主文。
中    華    民    國    97    年    1     月    24    日
                    最高行政法院第四庭
                        審判長法官  鍾  耀  光
                              法官  姜  仁  脩
                              法官  王  德  麟
                              法官  黃  清  光
                              法官  吳  慧  娟
以  上  正  本  證  明  與  原  本  無  異
中    華    民    國    97    年    1     月    24    日
                              書記官  張  雅  琴


司法院資訊處製作；財團法人民間司法改革基金會備份。
